【裁判字號】    97,交簡上,25
【裁判日期】    970530
【裁判案由】    過失傷害
【裁判全文】
臺灣嘉義地方法院刑事判決            97年度交簡上字第25號
上  訴  人
即  被  告  甲○
上列上訴人即被告因過失傷害案件，不服本院簡易庭民國九十七
年二月二十九日九十七年度朴交簡字第三六號第一審判決（聲請
簡易判決處刑案號：臺灣嘉義地方法院檢察署九十七年度偵字第
二七一號），提起上訴，本院管轄之第二審合議庭判決如下：
    主  文
上訴駁回。
    事  實
一、甲○於民國九十六年六月三十日下午四時許，在嘉義縣東石
    鄉三家村三江國小後方，以其臨時向鄰居黃老安所借得之抽
    水機抽水灌溉農田時，本應注意不得利用道路置放足以妨礙
    交通之物品；利用道路實施工程應向公路主管機關申請許可
    ，並樹立警告標誌，夜間且安裝警告燈，以免往來車輛發生
    危險，而依當時情形，並無不能注意之狀況，竟於應注意且
    能夠注意下，未經許可，亦未樹立警告標誌及安裝警告燈，
    即在該國小後方未設路燈之產業道路上斜橫置放直徑約二十
    公分之灰白色硬質塑膠水管，旋自行離去。適乙○○於同日
    晚間十一時三十分許，騎乘牌照號碼Ｇ九Ｒ－八○一號普通
    重型機車沿該道路由西向東方向駛至甲○置放水管路段，因
    該處昏暗無法及時閃避而撞及水管，致人車倒地，受有頸、
    左小腿、左踝等挫傷，右肩、右肘、兩膝、右踝、左小腿等
    擦傷之傷害。乙○○受傷後報警處理，嘉義縣警察局朴子分
    局三江派出所警員黃永和隨即於翌日（即七月一日）上午六
    時三十分許進行查訪，經事故地點附近不詳農夫告知水管為
    甲○設置，進而查獲。
二、案經乙○○訴由臺灣嘉義地方法院檢察署檢察官偵查後聲請
    以簡易判決處刑。
    理  由
一、本件上訴人即被告甲○未於言詞辯論終結前對於警詢調查筆
    錄、偵查詢問筆錄、診斷證明書、醫師書函、警員報告書、
    道路交通事故現場圖、道路交通事故調查報告表、前科紀錄
    表等傳聞證據之證據能力有所異議。因被告於本院審理時已
    坦承犯罪，自白且與前開傳聞證據內容大致相符，該等證據
    又查無顯不可信之情況，本院審酌予以採納之，無礙被告於
    程序上之彈劾詰問權利，認前開傳聞證據合於刑事訴訟法第
    一百五十九條之四、之五等規定，因而具備證據能力，此合
    先敘明。
二、訊據被告對於事實欄所記載之事實坦承不諱（本審卷第四十
    四審判筆錄），核與其警詢及偵查中之陳述相符（交查字偵
    查卷第九頁至第十一頁調查筆錄，第六頁、第三十三頁、第
    四十六頁詢問筆錄），並據被害人乙○○指訴綦詳，復有道
    路交通事故現場圖、道路交通事故調查報告表、交通事故現
    場暨車輛照片、警員職務報告等在卷可稽（交查字偵查卷第
    十九頁至第二十一頁、第二十三頁至第二十六頁，本審卷第
    二十七頁）。而被害人確因本件車禍受有事實欄所記載之傷
    害，則有卷附之南榮醫院九十六年七月九日診斷證明書足考
    （交查字偵查卷第十七頁）。
三、雖被害人堅稱，本件車禍發生致其一瞬間咬合過緊，另受有
    「右上第二大臼齒牙髓壞死」之傷害，並提出鴻元牙醫診所
    診斷證明書為憑（他字偵查卷第九頁）。惟查，依被害人於
    該診所就醫治療之所有病歷記載（交查字偵查卷第五十五頁
    及其反面），其「右上第二大臼齒」曾於九十二年一月九日
    因齲齒原因接受填充治療，相同牙齒前曾存在齲齒缺陷，則
    嗣後壞死是否確因本件車禍引起，即非無疑。本院函請該牙
    醫診所說明成因，該診所負責診治之李口榮醫師覆以，齲齒
    係牙髓壞死最主要原因，亦有因外力撞擊使血管斷裂導致牙
    髓壞死，被害人牙髓壞死究竟為齲齒或外力撞擊造成，仍屬
    無法推論等語，有該醫師親書之信函在卷可查（本審卷第三
    十四頁及其反面）。本件經專業醫師說明判斷仍無法得知被
    害人牙髓壞死確切原因，在被害人牙髓壞死仍有可能因本身
    齲齒所引起之情形下，依罪疑唯輕之原則，無從遽認該部分
    傷害確為被告行為所致。
四、按不得利用道路置放足以妨礙交通之物品；利用道路實施工
    程應向公路主管機關申請許可，並樹立警告標誌，夜間且安
    裝警告燈，道路交通安全規則第一百四十條第一款、第一百
    四十一條均有明文。查被告在公眾往來通行之道路上置放水
    管，自應遵守上開規定，以免發生危險，且依當時客觀環境
    ，並無不能事前申請及警告往來車輛之情形，被告於應注意
    且能夠注意之下，貿然在道路上置放水管，妨礙車輛通行，
    其有過失，至為灼然。而被害人騎乘機車，查無違規之處，
    對於臨時擺放之道路障礙猝不及防，並無過失可言。本件經
    送請鑑定，亦為：「甲○夜間於無照明路段，灌溉時將水管
    斜橫於道路中，形成路障，復未妥設警示設施，嚴重妨礙機
    車通行，為肇事原因；乙○○駕駛普通重機車，對於與路面
    同色，斜橫於道路之水管，較難防範，無肇事因素。」等相
    同之認定，有臺灣省雲嘉區車輛行車事故鑑定委員會九十六
    年十一月十三日嘉雲鑑九六○六四五字第○九六五八○三七
    八○號函暨鑑定意見書在卷可參（交查字偵查卷第五十七頁
    至第五十九頁）。而被害人係因本件車禍受有傷害，已經敘
    明，則被告之過失與被害人之傷害間，顯具有相當因果關係
    。從而，被告自白與事實相符，事證明確，其犯行堪以認定
    。
五、核被告所為，係犯刑法第二百八十四條第一項前段之過失傷
    害罪。原審適用刑事訴訟法第四百四十九條第一項前段、第
    四百五十四條第二項，刑法第二百八十四條第一項前段、第
    四十一條第一項前段，刑法施行法第一條之一第一項、第二
    項前段，逕以簡易判決判處被告有期徒刑四月，如易科罰金
    以新臺幣一千元折算一日，核其認事用法概屬妥適，量刑亦
    符合罪刑相當原則，與社會之法律感情並無悖離，而無踰越
    法律所定之內外部限制。被告上訴意旨空言指摘原審判決量
    刑不當，為無理由，應予駁回。
據上論結，應依刑事訴訟法第四百五十五條之一第一項、第三項
、第三百六十八條，判決如主文。
本案經檢察官陳慧玲到庭執行職務。
中    華    民    國    97    年    5     月    30    日
                      刑事第五庭審判長  法  官  林信旭
                                        法  官  洪嘉蘭
                                        法  官  張道周
上列正本證明與原本無異。
本件不得上訴。
中    華    民    國    97    年    5     月    30    日
                                        書記官  黃意雯


司法院資訊處製作；財團法人民間司法改革基金會備份。
